# 陈版大神，对日后期间发生的会计估计变更，是否追溯调整?

提问人：zhuchekjss 时间：2021-03-25 10:33:06
请陈版大神指点，如下对日后期间发生的会计估计变更，都作了追溯调整。能否推导所有的日后期间发生的与资产负债表存在状况相关的重要会计估计变更，都需要追溯调整，如固定资产年限估计变化，折旧费也追溯调整。
1.资产负债表日后诉讼案件结案，法院判决证实了企业在资产负债表日已经存在现时义务，需要调整原先确认的与该诉讼案件相关的预计负债，或确认一项新负债；
2.资产负债表日后取得确凿证据，表明某项资产在资产负债表日发生了减值或者需要调整该项资产原先确认的减值金额；
3.资产负债表日后进一步确定了资产负债表日前购入资产的成本或售出资产的收入（如销售退回）；

回答人：chenyiwei
不可以这样理解。关键还是区分是否属于资产负债表日后调整事项，即为资产负债表日已存在的状态或情况提供新的或者进一步证据。
如《中审众环研究 2020 》之“问题4-5-12（ 5 年内第三次变更折旧年限的性质判断及审计应对）”所述：
会计估计变更从其触发原因的角度可以分为两类：
一类是有明确的、可识别的特定事项作为触发原因的，即“企业据以进行估计的基础发生了变化”，可以称为“突变型”会计估计变更，例如因为法院对诉讼案件作出一审判决而对原先计提的与该诉讼相关的预计负债进行调整，这类会计估计变更的生效日就是该触发事件的发生之日，相对容易确定，可操纵的空间也较小。
另一类是因为“取得新信息、积累更多经验以及后来的发展变化”而导致的会计估计变更，如坏账准备政策、折旧年限的会计估计变更等均属于此类，可称为“渐变型”会计估计变更。这类会计估计变更通常没有明确的、可识别的“触发事件”作为判断其变更生效日的标志，而是通过一段时间的信息积累而导致“从量变到质变”。对此类会计估计变更，其变更生效日的判断较为主观，即涉及对前次变更之后新获取的信息能否支持下一次估计变更的充分性、适当性的专业判断。但是无论如何，在前一次会计估计变更之后，收集足以支持下一次变更合理性的新信息都需要时间，因此在短期内就同一事项频繁发生“渐变型”的会计估计变更，其逻辑上是不合理的，很难自圆其说。例如，后一次变更所依据的某项信息，在前次变更时可能已经存在，但在作出前次变更时却被有意无意地忽略，这种情况反过来说明前次估计变更“由于重大人为过失或舞弊等原因，未能合理使用前期报表编报时已经存在且能够取得的可靠信息，导致前期会计估计结果未恰当反映当时情况”，即前次变更后（本次变更前）的会计估计很可能实际上是存在差错的，本次“会计估计变更”很可能实为对前期差错的更正。注册会计师应当注意对短期内就同一事项频繁发生“渐变型”会计估计变更的情形保持警觉，谨慎、合理地判断是否应认定为前期差错更正。
因此，可作为资产负债表日后调整事项的会计估计变更，都应当是“突变型”变更，即很容易确定其“触发事件”系发生于资产负债表日或之前，只是相关证据在资产负债表日后才取得；对于“渐变型”的会计估计变更，如你提到的固定资产折旧年限变更之类，因为原本就没有确定的触发日，也就不能确认其属于资产负债表日后调整事项，相应地也就不能调整报告期财务报表。